【裁判字號】    99,上訴,288
【裁判日期】    990527
【裁判案由】    殺人未遂
【裁判全文】
臺灣高等法院臺南分院刑事判決      99年度上訴字第288號
上  訴  人
即  被  告  甲○○
選任辯護人
即扶助律師  鄭世賢  律師
上列上訴人因殺人未遂案件，不服臺灣臺南地方法院98年度訴字
第582號中華民國99年1月26日第一審判決（起訴案號：臺灣臺南
地方法院檢察署98年度營偵字第330號），提起上訴，本院判決
如下：
    主  文
原判決撤銷。
甲○○犯傷害罪，處有期徒刑壹年陸月。
    事  實
一、甲○○因認乙○○前往其住處作客時，曾對其女兒即甲女（
    年籍詳卷）有肢體上不當之接觸行為，心懷怨恨，竟於民國
    98年2月1日凌晨飲酒後，憑藉酒意，攜帶不明利器1把，駕
    駛車牌號碼4253-NU號自小客車前往位在臺南縣鹽水鎮○○
    街14巷4號乙○○居住之三合院（酒後駕車公共危險部分未
    據起訴），於同日凌晨1時45分許抵達後，即持該不明利器
    下車，侵入乙○○住處三合院大廳旁乙○○之房間（侵入住
    宅部分未據告訴），適乙○○業已就寢，甲○○即基於傷害
    之故意，接續以該不明利器朝當時背對房門且已熟睡之乙○
    ○右側上半身刺殺數刀，乙○○因天氣寒冷，身上加蓋厚重
    棉被，以致誤認遭他人毆打，乃欲轉身面對甲○○以出言制
    止，而翻身之過程中，甲○○所持有利器遂朝乙○○右側胸
    部刺傷1刀，致乙○○受有右手多處撕裂傷、右側胸部穿刺
    傷併右側氣血胸之傷害。甲○○因見乙○○起身，即逃離現
    場，並於離去之前，於乙○○住處三合院庭院門口，轉身向
    乙○○房間方向恫嚇稱：「我這1次是警告你而已」等語，
    隨即駕車離去。乙○○因血流不止，遂自行撥打電話呼叫救
    護車到場將其送往財團法人奇美醫院柳營分院救治。
二、案經乙○○訴由臺南縣警察局新營分局報請臺灣臺南地方法
    院檢察署檢察官偵查起訴。
    理  由
壹、證據能力方面：
一、告訴人乙○○、證人劉蔡金蟬於警詢之證述，係被告以外之
    人於審判外之陳述，被告既不同意作為證據，依刑事訴訟法
    第159條第1項規定及同法第159條之5第1項規定之反面解釋
    ，原則上自不得作為本案裁判基礎之證據資料。檢察官又未
    證明告訴人乙○○、證人劉蔡金嬋先前於警詢中之陳述，有
    何「較可信之特別情況」，及是否係證明本案犯罪事實存否
    所必要之證據，自不符合刑事訴訟法第159條之2例外得作為
    證據之要件規定，無法回復其證據能力。
二、又按被告以外之人於審判外之陳述，雖不符合刑事訴訟法規
    定傳聞證據得為證據之例外規定，而經當事人於審判程序同
    意作為證據，法院審酌該言詞陳述或書面陳述作成時之情況
    ，認為適當者，亦得為證據。當事人、代理人或辯護人於法
    院調查證據時，知有刑事訴訟法第159條第1項不得為證據之
    情形，而未於言詞辯論終結前聲明異議者，視為有前項之同
    意，刑事訴訟法第159條之5定有明文。除上開所述無證據能
    力之證據外，本案判決所引用下述具傳聞性質之供述證據，
    經本院於審理時提示被告、檢察官，均表示無意見（本院卷
    第46頁），迄於言詞辯論終結前亦均未聲明異議，視為同意
    作為證據，本院審酌該等證據之取得過程並無瑕疵，與本案
    待證事實間復具有相當之關聯性，自得採為證據。
貳、實體方面：
一、訊據被告甲○○固坦承曾於98年2月1日凌晨1時45分許，酒
    後駕駛車牌號碼4253-NU自用小客車前往告訴人乙○○位在
    臺南縣鹽水鎮○○街14巷4號住處，嗣後離去之事實，然矢
    口否認有何傷害之犯行，辯稱：(一)案發當日凌晨1時許，其
    做完生意返回住處後，飲用高梁酒1杯，隨即向其母黃翁春
    綢表示要外出打麻將，隨即駕車前往臺南縣鹽水鎮○○街14
    巷4號欲找居住在該處綽號「阿猴」即劉盈良之人打麻將，
    抵達後，將上開自用小客車停放在前揭三合院外之道路上，
    即步行進入該三合院，於「阿猴」之房間外，聽聞並無人打
    麻將之聲響後，即駕車離去，時間僅有90秒，自不夠被告下
    車傷害告訴人；且其亦不知該處同為告訴人住處，並未持利
    器傷害告訴人。(二)告訴人並無法證明與被告有何深仇大恨，
    被告自無傷害之動機；而依證人劉盈良於原審中之證詞，被
    告先前確有前往案發地點與證人劉盈良打麻將之情形，此與
    被告所辯當日前往證人劉盈良住處情況吻合。(三)證人劉蔡金
    蟬雖證稱看見被告由告訴人處離開，並聽聞被告稱：「這只
    是給你警告而已」等語，然證人劉蔡金蟬現齡63歲，年事已
    高，而現場並無燈光，則證人劉蔡金蟬不無可能係未見另1
    真實行兇之人，僅因見被告恰巧欲駕車離去，即誤認行兇之
    人為被告；而告訴人係在睡夢中遭人刺傷，其意識是否清楚
    ，有無確實見到行兇之人，均有可疑之處。(四)再者，本案事
    發於98年2月1日凌晨1時45分，警方據報後不久，即至被告
    住處將被告叫醒，於當日凌晨2時47分對被告進行酒測，隨
    後徵得被告同意，對被告住處、車輛進行搜索，然一無所獲
    ，並未扣得血衣、兇刀及其他可疑跡證，自無法證明被告確
    有為本案犯行云云。經查：
    (一)被告於98年2月1日凌晨1時45分許，駕駛車牌號碼4253-NU
      自用小客車抵達告訴人乙○○位在臺南縣鹽水鎮○○街14
      巷4號住處，旋下車進入告訴人居住之三合院，之後再度
      駕車離去之事實，業據被告於偵查及原審審理中所自承（
      偵卷第15頁，原審卷第147、149-150頁），且經原審兩度
      勘驗臺南縣警察局新營分局檢送之案發現場即臺南縣鹽水
      鎮○○街14巷4號前監視錄影光碟顯示，於98年2月1日凌
      晨1時45分2秒許，有1自用小客車駛至告訴人乙○○所居
      住之三合院外巷道停放，於同日凌晨1時45分13秒許，該
      自用小客車車身稍有晃動，似有人下車，至同日凌晨1時
      46分43秒許，該自用小客車車身再次稍有晃動，似有人上
      車，至同日凌晨1時46分50秒許，該自用小客車後煞車燈
      亮起，約3秒後駛離現場；且該處監視器所錄得之畫面，
      自98年2月1日上午1時30分7秒起至同日凌晨1時49分53秒
      止，除前開自用小客車外，並無其他車輛出現，有原審98
      年9月9日、同年10月10日勘驗筆錄在卷可憑（原審卷第65
      -66、82-83頁），並有監視器翻拍畫面在卷可按（警卷第
      23頁）。而告訴人乙○○於原審審理中，亦證稱警卷第23
      頁下幀照片所示現場，確係其住處三合院外之道路，並當
      庭繪製現場圖1份在卷（原審卷第104-105、123頁）；再
      參以被告於原審勘驗程序中自承：「我是要過去打麻將，
      聽不到聲音，我就離開了。（該車輛確實是你開的？）應
      該是。（當天你有無下車？）有，我想要去那邊打麻將，
      我從門外聽聲音，聽不到打麻將聲音，我就離開了。」等
      語（原審卷第65、82頁），顯見現場監視畫面錄影光碟所
      顯示之自用小客車確係被告所駕駛、被告亦有下車之行為
      無訛。
    (二)又告訴人乙○○遭傷害後，曾撥打電話呼叫救護車，而臺
      南縣消防局獲報後，於98年2月1日凌晨1時49分40秒許，
      轉報臺南縣警察局指揮中心，由該中心於同日凌晨1時51
      分轉報臺南縣警察局新營分局鹽水分駐所派遣員警莊永吉
      、翁仲南前往現場處理，員警於數分鐘後抵達現場，當時
      救護車尚未到場等情，亦有臺南縣警察局新營分局98年5
      月11日南縣營警偵字第0980007359號函檢附員警莊永吉之
      職務報告、臺南縣警察局指揮中心受理110報案紀錄單、
      員警工作紀錄簿各1份在卷可稽（原審卷第23-26頁），並
      經證人莊永吉於原審審理中到庭證述明確（原審卷第116
      頁）。而證人乙○○遭傷害後，經送財團法人奇美醫院柳
      營分院救治，診斷係受有右側胸部穿刺傷（傷口約2公分
      ）併右側氣血胸及右手多處撕裂傷（共8處，分別約1公分
      縫合1針、2.5公分縫合3針、2公分縫合2針、2公分縫合2
      針、3.5公分縫合4針、3公分縫合4針、1公分縫合1針、1
      公分縫合1針），至98年2月9日病況穩定後出院，此有該
      院出具之診斷證明書及98年3月23日（98）奇院柳醫字第
      10112號函檢附之病歷摘要各1份在卷可憑（警卷第19頁，
      偵卷第20-21頁），並有現場照片5幀（警卷第21-23頁）
      、臺南縣警察局新營分局刑案現場勘查報告檢附之現場照
      片11幀（原審卷第161-166頁）在卷可資佐證。
    (三)被告雖矢口否認本案係其所為，然：
      1.證人即告訴人乙○○於原審審理中證稱：其與被告父母
        相識，經常與被告之父泡茶、聊天，而被告之母則係其
        姊夫之乾姐；其曾前往臺南縣鹽水鎮○○路47號被告住
        處，另被告之母經常前往其所居住之三合院找與其同住
        之「阿猴」打麻將，被告之母知悉其與「阿猴」同住，
        被告亦曾前往該處尋母，應知悉其住處；案發當日凌晨
        ，氣候寒冷，其以棉被包裹全身，僅餘臉部在外，側身
        背對房門而睡，於睡夢中聽聞車門「碰」1聲，之後又
        聽到其住處三合院大廳廳門及其房門遭踹開之「碰」2
        聲，被告一進入房間就發酒瘋，亂罵髒話，隨後其即感
        覺被告在其身後出手毆打右手臂，於遭毆打數下後，其
        轉身面對被告稱：「你是好了沒？」並欲起身反抗，剛
        翻身即遭被告持刀朝胸口刺下；其起身時，被告即逃離
        現場，其見全身是血，始知遭利器所傷，遂以行動電話
        呼叫救護車，而員警於救護車抵達前即先行抵達，其遂
        對員警表示係遭被告刺殺；因其就寢時，有開啟天花板
        上日光燈旁之小燈，而當時曾轉身面對被告，且先前至
        被告住處與被告父母聊天時，曾聽聞被告罵髒話，故其
        能辨識被告聲音，亦可確認行兇者係被告等語（原審卷
        第96、98-99、103、105-106、107-108頁）。
      2.又同住在臺南縣鹽水鎮○○街14巷4號之證人劉蔡金蟬
        於原審審理中亦證稱：其曾多次在住處之三合院內，見
        被告出入，故識得被告面孔；案發當日，其原已就寢，
        嗣因先聽到車門「叩」1聲，隨後又聽到「碰」1聲，乃
        起床開窗查看，見被告由住處三合院廳門走出，走至庭
        院將至門口處，又轉身嗆聲說：「我這1次是警告你而
        已」，隨即駕車離去；當時路燈明亮，其有看見被告正
        面；之後乙○○由該三合院大廳走出，其遂詢問乙○○
        「你怎麼流那麼多血，你是怎麼了」，乙○○對稱「春
        綢的兒子來殺我」，其又詢問乙○○是否已叫救護車，
        乙○○表示業已呼叫救護車前來；乙○○所稱「春綢的
        兒子」即為被告甲○○，其認識被告之母黃翁春綢；又
        其視力良好，並不致誤認他人為被告等語（原審卷第11
        1-113、115頁）。
      3.證人乙○○、劉蔡金蟬2人既均識得被告面孔，而本案
        案發時間雖屬凌晨，然無論證人乙○○遭刺殺之房間抑
        或案發地點之三合院庭院，均有相當之照明，此除據證
        人乙○○、劉蔡金蟬證述明確外，亦有臺南縣警察局新
        營分局刑案現場勘查報告檢附之刑案現場勘查圖1紙、
        刑案現場照片2幀在卷可按（原審卷第159、160頁），
        是證人乙○○、劉蔡金嬋應無誤認他人為被告之可能。
      4.況綜合前揭原審勘驗現場錄影畫面結果及原審依職權調
        查所得臺南縣消防局、臺南縣警察局獲報後相關處理時
        序以觀，本案案發現場自98年2月1日上午1時30分7秒起
        至同日凌晨1時49分53秒止，除被告所駕駛之前揭自用
        小客車曾於98年2月1日凌晨1時45分2秒駛抵該處，之後
        被告下車進入該三合院，再於同日凌晨1時46分43秒許
        返回該自用小客車，隨即於同日凌晨1時46分53秒許駛
        離現場外，其間並無其他人員或車輛進出告訴人乙○○
        所居住之三合院；而被告所駕駛之前揭自用小客車駛離
        後不到3分鐘，臺南縣消防局即已接獲證人乙○○呼叫
        救護車之電話，並於98年2月1日凌晨1時49分40秒許通
        報臺南縣警察局指揮中心請求調派員警前往現場處理，
        凡此均詳述如前；佐以被告於原審審理中供稱：其於案
        發現場並未看見其餘車輛，亦未注意有其他人在場等語
        （原審卷第148頁），是本案案發時間前後，僅被告1人
        進入告訴人乙○○所居住之三合院，至為明顯；而被告
        自告訴人乙○○居住之三合院離去後，告訴人乙○○即
        身受重傷呼叫救護車送醫救治，顯見本案確係被告所為
        ，其空言否認，自無可採。
      5.又本案負責偵辦之員警前往告訴人乙○○住處勘查，並
        經被告同意搜索其住處房間及其所駕駛之車牌號碼4253
        -NU自用小客車，均無所獲，且未於被告住處房間、衛
        浴、上開自用小客車，乃至於被告身體、衣物、手部、
        鞋底發現任何血跡或其他兇器，此固據證人即現場處理
        員警莊永吉、證人即負責現場採證之員警林勇志到庭證
        述明確（原審卷第117-122、134-138頁），然本案案發
        當日凌晨，天氣寒冷，此亦據證人莊永吉、林勇志證述
        明確（原審卷第120-121、138頁），與告訴人乙○○證
        稱：當時天氣寒冷，其以棉被包裹全身，僅餘臉部在外
        之證詞相符。而告訴人乙○○當日就寢時，既以棉被包
        裹全身，顯見被告係由棉被外以不明利器刺穿棉被而傷
        害告訴人乙○○。則告訴人乙○○受傷所流出之血液既
        遭棉被遮擋，被告之身體或衣服因此未沾染告訴人乙○
        ○之血跡，即難謂有何違背經驗法則之處。又員警雖未
        扣得兇器，然行兇者於逃匿過程中，隨手丟棄行兇器械
        以湮滅犯罪跡證，本屬人情之常，且員警至被告住處時
        ，被告之母親亦表示被告並不在家，大約在2點半時，
        員警始看到被告在其住處外面，然從告訴人居住處至被
        告住所，行車時間大約僅需2、3分鐘，此亦據證人莊永
        吉證稱明確（原審卷第117、119-120頁），足認被告自
        告訴人住處離開後並未即刻返家，自尚有充裕之時間淹
        滅其罪證，尚不能僅因本案並未在被告住處或車上查扣
        行兇器具或犯案跡證，即逕為有利於被告之認定。至被
        告雖辯稱其當日離開告訴人住處後即直接返家，因其母
        親不知其已返家，始告訴警察其不在家云云，然被告亦
        供述其母親係在客廳沙發睡覺（原審卷第147頁），則
        被告返家時，其母親怎可能不知道？況縱被告當時確在
        家，然因員警於接獲報案、先到達告訴人居處、了解案
        情後，再到被告住處時，亦已有充份之時間足以讓被告
        處理犯罪跡證，是此亦尚難據以認定被告無本案之犯行
        。
    (四)被告另辯稱其並無殺害告訴人乙○○之動機，且案發當日
      其係前往證人乙○○居住之三合院，尋訪綽號「阿猴」之
      男子打麻將云云。惟查：
      1.被告於原審審理中，自承曾於案發之數個月前，見告訴
        人乙○○對其就讀國小五年級之女兒有撫摸臀部之不當
        行為（原審卷第149頁），而證人即被告之女兒甲女於
        本院亦到庭證稱告訴人確對其有不當之肢體接觸，其曾
        將此事告知被告等語（本院卷第46-46頁），衡諸父女
        親情，實難謂被告未對告訴人乙○○心存不滿；況被告
        當時係飲酒後（於當日2時47分測試之酒測值為0.27MG/
        L，警卷第20頁），其藉酒意教訓告訴人，欲讓告訴人
        不敢再對其女兒有不當之肢體接觸，自符合事理之常。
        雖被告辯稱：其認為告訴人乙○○係不小心碰到，且有
        可能係告訴人乙○○疼小孩之舉，故其並不在意云云。
        然倘被告果真不以為意，何以至今仍認告訴人乙○○不
        慎或因疼愛其女以致觸碰其女身體之行為屬不當行為，
        而銘記在心？且依甲女之證述，告訴人碰觸其身體之部
        位，亦非不小心所能接觸，是被告所辯顯係卸責之詞，
        尚難採信。
      2.又證人即同住於案發地點、綽號「阿猴」之劉盈良於原
        審審理中固證稱：被告及被告之母黃翁春綢均曾前往該
        處打麻將，其2人並不會事先以電話聯繫以確定該處是
        否有麻將可打，而係路過該處時，順道看看有無在玩麻
        將，若有則加入一同打麻將等語（原審卷第139、142頁
        ）。然依證人劉盈良之證詞，倘其住處確有打麻將之情
        事，該住處外會停放汽、機車，其朋友、同事即以此判
        斷是否有人在該處打麻將（原審卷第143頁），此與告
        訴人乙○○於原審審理中證稱：若該三合院有人打麻將
        ，則門口會有車輛停放等語（原審卷第106頁），相互
        吻合。是倘被告果係前往告訴人乙○○居住之三合院欲
        找證人劉盈良打麻將，其在該三合院庭院外，即可見車
        輛停放之狀況而得以判斷該處當日究竟有無人在打麻將
        ，實無下車進入該三合院之必要。且依原審前揭勘驗結
        果，被告下車進入告訴人乙○○居住之三合院之時間長
        達1分30秒，倘被告果係下車確認該處有無人在打麻將
        ，衡情應僅需觀察證人劉盈良居住之房間有無燈光、是
        否有聲響流出，即可確認，實無在該處停留長達1分半
        鐘時間之理，被告辯稱：「因為要聽清楚一點」，故停
        留約1分鐘之時間，實與經驗法則相違，不足憑採。況
        證人劉盈良亦證稱其居住處自97年4月間起即未曾有人
        打麻將（原審卷第139頁），核與證人劉蔡金嬋證稱該
        處所已約1年餘無人打麻將大致相符（原審卷第111頁）
        ，則劉盈良之居住處既已有年餘未曾有人打麻將，則被
        告怎會於當日凌晨1時許突然想到要去該處打麻將？此
        亦有悖於常情而不可採。
      (五)綜上，依告訴人乙○○、證人劉蔡金嬋之證詞及監視錄
        影光碟之影像，本案事證明確，被告犯行洵堪認定。至
        檢察官於原審及被告於本院均聲請對被告為測謊鑑定，
        然因測謊僅為形成心證之補強證據，於我國刑事訴訟法
        上屬鑑定性質，雖足為證據資料之一種，然審理事實之
        法院仍應調查其他必要之證據，以資認定，本院審酌本
        案被告犯罪事證已臻明確，詳如前述，且犯罪事實距今
        已1年餘，測謊檢查之時間已過遲，此攸關受測者情緒
        得否平復，與鑑定之精確性非無影響，此時間因素，事
        實審法院於取捨時不得不予考量，是本院認無再送測謊
        調查必要，併此敘明。
二、公訴意旨雖認為被告係基於殺人之犯意而殺害告訴人，因認
    被告係犯刑法第271條第2項、第1項之殺人未遂罪嫌，惟：
    1.按事實之認定，應憑證據，如未能發現相當之證據，或證
      據不足以證明，自不能以推測或擬制之方法，以為裁判之
      基礎。又認定不利於被告之事實，需依積極證據，苟積極
      證據不足為不利於被告事實之認定時，應為有利於被告之
      認定，更不必有何有利之證據。另按所謂積極證據足以為
      不利於被告事實之認定，係指據為訴訟上證明之全盤證據
      資料，在客觀上已達於通常一般之人均不至於有所懷疑，
      而得確信被告確曾犯罪之程度，若未達此一程度，而有合
      理懷疑之存在時，即無從為有罪之認定（最高法院40年台
      上字第86號、30年上字第816號、76年台上字第4986號判
      例參照）。另按殺人與傷害之區別，即在行為人下手加害
      時之犯意，有無使人喪失生命或僅傷害人之身體、健康之
      故意為斷，即被告在主觀上有無奪取被害人性命或傷害之
      預見與欲望。至被害人受傷之部位、傷痕之多寡，被告所
      持之凶器、犯案之動機等，均為法院參考之重要資料，但
      並非唯一絕對之標準（最高法院44年度臺上字第373號、
      51年度臺上字第1291號、55年度台上1703號判例意旨參照
      ）。又按告訴人之告訴，係以使被告受刑事追訴為目的，
      其指訴是否與事實相符，仍應調查其他證據，以資審認，
      即須藉由補強證據之存在，以增強或擔保告訴人陳述之證
      明力，必被害人所述被害情形，無瑕疵可擊，且就其他方
      面調查，又與事實相符，始足據為有罪判決之基礎（最高
      法院87年度臺上字第2176號、81年度臺上字第3539號判決
      參照）。
    2.本案被告雖係因其女兒遭告訴人不當之肢體接觸而心生怨
      懟，於酒後持銳器傷害告訴人，然被告係於其女兒告知此
      事後之數月始為本案行為，應非當下氣憤難當失去理智所
      為，而告訴人於原審審理中雖證稱被告於行為時曾提及「
      給你死」，然此情於警詢中，告訴人並未曾提及，是告訴
      人此部分之證稱尚乏補強證據足以佐證。又觀諸被告事先
      所準備之報復工具雖為利器，然其於進入告訴人房間時，
      告訴人尚於熟睡中，且頭部外露於棉被外，被告若真有殺
      害告訴人之故意，自有足夠之時間選擇刺殺告訴人之部位
      ，並可朝人體之要害即告訴人之頭部、頸部刺之，或者掀
      開棉被，以該利器猛刺告訴人之胸部臟器亦可，然被告卻
      捨此不為，僅透過棉被刺傷告訴人之肩膀，雖其造成之傷
      勢非僅1處，然尚非嚴重，再參以其前開糾紛，彼此間尚
      非深仇大恨，且被告於臨去之前，更揚言：「我這1次是
      警告你而已！」足徵被告意在教訓告訴人，並警告告訴人
      不准再去其住處，此亦可從告訴人於警詢稱被告於傷害時
      曾揚言：「不要再去我家，這是給你警告。」且證人甲女
      亦證稱自此後告訴人即未曾再至被告住處等情可資佐證，
      是被告所為應僅在教訓告訴人，並無殺人之故意，而僅有
      傷害之犯意，否則即無需禁止告訴人再前去其住處之理。
      至告訴人之胸部雖亦受有傷害，然依告訴人之證述，其係
      欲翻身跟他說「你是好了沒」，於其尚未及起身反抗時，
      被告即刺及其胸部1刀（原審卷第105頁，本院卷第51頁）
      ，是被告刺中告訴人之胸部1刀，應係因告訴人欲反抗而
      臨時翻身所致，此觀之告訴人胸部所受之傷勢僅有1處亦
      可憑證，則被告雖刺傷告訴人之胸部1刀，然此尚難遽論
      被告有殺害告訴人之故意，否則被告自可於告訴人翻身後
      再多刺幾刀以達其殺人之目的。綜上，依本院前開調查證
      據之結果，本案並無任何外力介入阻止被告之行為，而依
      被告之客觀行為觀之，並無積極證據足以證明被告有殺人
      之故意而得依殺人未遂罪相繩，公訴人認被告具有故意殺
      人之犯意，尚有未洽。
三、核被告所為，係犯刑法第277條第1項之傷害罪。至公訴意旨
    認被告對告訴人所為，係犯刑法第271條第2項、第1項之殺
    人未遂罪，尚有未洽，已如前述，惟因與起訴之基本社會事
    實同一，本院自得依法變更起訴法條，併此敘明。
四、原審認被告之犯行罪證明確，予以論罪科刑，固非無見。惟
    ：被告並非係基於殺人之故意，僅係基於傷害之故意，而傷
    害告訴人，已如前述，是原審判決僅憑告訴人受傷之部位而
    認定被告所為係犯刑法第271條第2項、第1項之殺人未遂罪
    ，尚有未洽。被告上訴否認犯罪，雖無理由，然原判決既有
    前開可議之處，自應由本院予以撤銷改判。爰審酌被告因認
    告訴人前往其住處作客時，曾對其女兒有不當之肢體接觸行
    為，懷恨在心，竟憑藉酒意，於酒後持不明利器前往告訴人
    住處傷害告訴人，欲教訓告訴人，並禁止告訴人嗣後再為不
    當之行為，且告訴人因被告之行為受有右側氣血胸等傷害，
    傷勢非輕，而被告於犯後否認犯行，未見悔意，亦未與告訴
    人達成民事和解，兼衡以其智識程度、生活狀況等一切情狀
    ，量處如主文第2項所示之刑，以示懲儆。被告所持不明利
    器1把，並未扣案，且無證據證明係被告所有，爰不予宣告
    沒收，併予敘明。
據上論結，應依刑事訴訟法第369條第1項前段、第364條、第300
條、第299條第1項前段，刑法第277條第1項，判決如主文。
本案經檢察官邱克斌到庭執行職務。
中    華    民    國    99    年    5     月    27    日
                  刑事第二庭    審判長法  官  葉居正
                                      法  官  陳欽賢
                                      法  官  洪碧雀
以上正本證明與原本無異。
被告不得上訴。
檢察官如不服本判決應於收受本判決後十日內向本院提出上訴書
，其未敘述上訴理由者並得於提起上訴後十日內向本院補提理由
書。
                                      書記官  魏芝雯
中    華    民    國    99    年    5     月    27    日
附錄本案論罪科刑法條全文：
中華民國刑法第277條第1項
傷害人之身體或健康者，處3年以下有期徒刑、拘役或1千元以下
罰金。

司法院資訊處製作；財團法人民間司法改革基金會備份。
